臺灣士林地方法院刑事裁定　　　　　　 100年度聲判字第68號
聲　請　人　劉清華
代　理　人　謝庭恩律師
被　　　告　金志偉
上列聲請人即告訴人因被告恐嚇等案件，不服臺灣高等法院檢察
署100年9 月26日100年度上聲議字第6798號再議駁回之處分（原
不起訴處分案號：臺灣士林地方法院檢察署100 年度偵字第6393
號），聲請交付審判，本院裁定如下：
    主      文
聲請駁回。
    理      由
一、按聲請人不服上級法院檢察署檢察長或檢察總長認再議為無
    理由而駁回之處分者，得於接受處分書後10日內委任律師提
    出理由狀，向該管第一審法院聲請交付審判，刑事訴訟法第
    258條之1定有明文。本件聲請人以被告金志偉涉犯恐嚇、公
    然侮辱等罪嫌，向臺灣士林地方法院檢察署檢察官提出告訴
    ，經該署檢察官以100 年度偵字第6393號為不起訴處分後，
    聲請人不服，聲請再議，復經臺灣高等法院檢察署檢察長認
    原不起訴處分並無不當，而以100 年度上聲議字第6798號駁
    回再議之聲請，聲請人於民國100 年10月3 日收受前開再議
    駁回處分書後，即於法定期間內委任律師於同年10月6 日向
    本院提出書狀聲請交付審判等情，業經本院依職權調取上開
    卷宗核閱屬實，復有刑事交付審判聲請狀等附卷可稽。是以
    ，本件聲請人聲請交付審判，程序上並無不合，先予敘明。
二、告訴暨聲請交付審判意旨略以：被告金志偉係告訴人即聲請
    人劉清華（下稱聲請人）之姐夫，於100 年2 月27日12時許
    ，在新北市○○區○○路280 巷5 號3 樓聲請人之住處，聲
    請人之二姐劉慈華夥同其夫即被告找聲請人，雙方因借款問
    題，被告以「讓妳以後一定不敢開門」、「對父母不孝」、
    「螃蟹橫著走」、「去給人幹幹」、「上輩子怎樣，這輩子
    才這樣」；劉慈華除前揭話語外，亦以「要將告訴人虛領殘
    障補助之事說出來」等語，恐嚇及辱罵聲請人等情，經聲請
    人指稱在場者有聲請人、聲請人之母親、被告及劉慈華，原
    不起訴處分及駁回再議聲請之處分均認劉慈華表明與被告具
    有親屬關係而拒絕作證，聲請人之母劉吳秋紅因身體不適而
    可能無法長時間作證等情：
  (一)然發現真實、保護法益及制壓犯罪既為刑事法律存在之目的
    ，檢察署自不應以前揭理由拒不傳喚「重要證人」出庭作證
    ，以明事實，更何況聲請人於100年9月19日告訴狀請求地檢
    署「指派警察赴證人家中製作筆錄」及「家母願意出庭作證
    等語，原不起訴處分及臺灣高等法院檢察署既知聲請人之母
    係重要證人，然竟對聲請人前揭陳明視而不見，足認原不起
    訴處分及臺灣高等法院檢察署之證據調查確有重大缺漏而有
    違誤。再者，原不起訴處分書對聲請人之錄音光碟認係審判
    外陳述，而無證據能力，惟有關證據能力之部分，依刑事訴
    訟法，係應於起訴後由審理法院審認，而非由偵查檢察官逕
    行認定，依該錄音光碟，確實足認被告有恐嚇危安及公然侮
    辱之情事。
  (二)次按刑法第305條之罪，僅以受惡害之通知者心生畏懼而有
    不安全之感覺為已足，不以發生客觀上之危害為要件，另本
    於社會客觀經驗法則觀之，行為人所為之加害法益事項通知
    足以使受通知者心生畏懼，即該當恐嚇危安行為，而不以客
    觀上是否發生危害為構成要件，有最高法院決議及地方法院
    判決可參，而本件被告於100 年2 月27日時，與聲請人之二
    姐劉慈華一同至聲請人住處處理債務乙事，被告表示：「要
    告訴鄰居，讓妳以後一定不敢開門」、「對父母不孝」、「
    螃蟹橫著走」、「去給人幹幹」、「上輩子怎樣，這輩子才
    這樣」等語，尤其以「要告訴鄰居，讓妳以後一定不敢開門
    」乙句，讓聲請人數日不敢步出家門，實令聲請人有心生畏
    懼之情。且被告與劉慈華一同前來之原因，係劉慈華因繼承
    問題心有未甘，於96年3 月向聲請人借款後，不欲還款而夥
    同被告前來聲請人住處強迫聲請人於借據載明「已還款」，
    聲請人不同意，被告竟以前揭話語恐嚇被害人，況聲請人之
    二姊劉慈華前來處理債務何須被告同行，其除已有恐嚇及公
    然侮辱之故意外，顯然不符經驗法則，則被告前揭行為，顯
    已該當刑法第305 條之恐嚇危安罪。
  (三)再按，刑法公然侮辱罪之公然，係事實上有不特定人或多數
    人得以共見共聞之狀況，而其語言之含意足以減損該特定人
    之聲譽者，而本件被告於100 年2 月27日中午12時許在場者
    有聲請人、聲請人之母親及劉慈華，顯係處於多數人得共見
    共聞之狀態，且其辱罵聲請人「對父母不孝」、「螃蟹橫著
    走」、「去給人幹幹」、「上輩子怎樣，這輩子才這樣」等
    語，係對用盡心力照護父母之聲請人人格上之侮辱及減損，
    令聲請人精神上受到極大的傷害，故被告自該當刑法第309
    條公然侮辱罪甚明。綜上所述，被告所為應成立恐嚇及公然
    侮辱之罪至明，而檢察官不察，為被告不起訴處分及駁回聲
    請人再議之處分，堪認檢察官認事用法實有違誤，爰依法聲
    請交付審判云云。
三、經查：
  (一)原不起訴處分書即臺灣士林地方法院檢察署100 年度偵字第
    6393號不起訴處分之理由略為：本件訊之被告堅決否認涉有
    上揭犯行，辯稱：當天伊與太太要去還聲請人錢，請聲請人
    簽收，但聲請人不願意，伊便將錢拿走，與太太一起離開，
    並未以上開言語辱罵及恐嚇聲請人，伊並無恐嚇及妨害名譽
    之犯行等語。經查，本件經聲請人自承：當天僅被告夫妻2
    人、聲請人及母親共4 人在場等語。經臺灣士林地方法院檢
    察署以證人身分傳喚被告之妻（即聲請人之二姐）劉慈華到
    庭作證，證人劉慈華表明因與聲請人及被告具有親屬關係而
    拒絕作證。另請聲請人偕同證人即聲請人之母親劉吳秋紅到
    庭作證，聲請人則表明其母因身體不適及其他原因不願到庭
    作證，雖證人劉吳秋紅以錄音光碟陳述：「2 月27日被告確
    實有在聲請人住處辱罵聲請人，但因辱罵語句很難聽，不方
    便口述，且鄰居都有聽聞」等語，此有勘驗筆錄可稽。雖證
    人劉吳秋紅以錄音之方式陳稱被告確實有辱罵聲請人，惟該
    部分陳述屬被告以外之人在審判外之陳述，依刑事訴訟法第
    159 條第1 項之規定，並無證據能力。且證人劉吳秋紅僅表
    明被告有辱罵聲請人，但未陳述係以何言語辱罵聲請人，是
    即使證人劉吳秋紅該部分之陳述有證據能力，亦無法證明被
    告有何恐嚇及妨害名譽之犯行，況該部分之陳述並無證據能
    力已如前述。另聲請人所稱之鄰居張先生，亦僅知有人在爭
    吵，並不知係何人爭吵，亦無法到庭作證，亦據聲請人以書
    狀陳明在卷。是本件除聲請人之指訴外，並無其他積極事證
    足資證明被告確實有恐嚇等犯行，自難僅憑聲請人之片面指
    訴，而遽令被告擔負罪責。此外，又查無積極確切之證據足
    認被告有何犯行，揆諸首開說明，應認其罪嫌不足等語。
  (二)聲請再議意旨略以：訊據被告堅決否認涉有上揭犯嫌，辯稱
    ：當天伊與太太要去還聲請人錢，請聲請人簽收，但聲請人
    不願意，伊便將錢拿走，與太太一起離開，並未以上開言語
    辱罵及恐嚇聲請人，伊並無恐嚇及妨害名譽之犯嫌等語。經
    查質之聲請人陳稱：當天僅被告夫妻2 人、聲請人及其母共
    4 人在場等語。經以證人身分傳喚被告之妻（即聲請人之二
    姐）劉慈華到庭作證，證人劉慈華表明因與聲請人及被告具
    有親屬關係而拒絕作證。又請聲請人偕同證人即聲請人之母
    親劉吳秋紅到庭作證，聲請人則表明其母因身體不適及其他
    原因不願到庭作證，雖證人劉吳秋紅以錄音光碟陳述：「2
    月2 7 日被告確實有在聲請人住處辱罵聲請人，但因辱罵語
    句很難聽，不方便口述，且鄰居都有聽聞」等語，此有勘驗
    筆錄可稽。雖證人劉吳秋紅以錄音之方式陳稱被告確實有辱
    罵聲請人，惟被告究竟使用何種輕漫性言語，則無具體敘明
    ，尚難以證人劉吳秋紅在錄音光碟中表示「辱罵語句很難聽
    」，而遽為不利被告之認定。再聲請人所稱之鄰居張先生，
    亦僅知有人在爭吵，並不知係何人爭吵，亦無法到庭作證，
    亦據聲請人以書狀陳明在卷，自無再行傳喚之必要。另聲請
    人指稱當初借錢時只有其姊劉慈華一人來，還錢時被告即隨
    同前來，擺明來恐嚇云云，惟被告既是聲請人之姊夫，為姻
    親關係，被告偕同其妻即聲請人之姊前來，衡諸親友往來之
    禮俗，並無悖於情理之處，尚難以被告陪同前來還錢一情，
    推論被告有恐嚇犯嫌。綜上，本件原檢察官所為不起訴處分
    ，經核並無不當，聲請人再議之聲請為無理由等語。
四、本院查：
  (一)聲請人雖指稱被告以「要告訴鄰居，讓妳以後一定不敢開門
    」、「對父母不孝」、「螃蟹橫著走」、「去給人幹幹」、
    「上輩子怎樣，這輩子才這樣」等語對其為恐嚇及公然侮辱
    之犯行，然依聲請人於警詢時所稱：100年2月27日約12時許
    在伊家中，被告說伊是「螃蟹橫著走」，還罵伊「去給人幹
    幹」，對伊語言暴力，說不堪入耳的話，極為骯髒、噁心侮
    辱我人格，罵很多伊不記得了，當天被告跟伊二姐劉慈華是
    來還伊債款的等語（見臺灣士林地方法院檢察署100 度偵字
    第639 3 卷【下稱偵卷】第7 頁至第8 頁），又聲請人於偵
    查中陳稱：被告於2 月27日中午12時在伊住處現場罵很多，
    當天現場有4 人，就是伊、伊二姐（即被告之妻劉慈華）、
    伊母親跟被告；伊母親略重聽，有時會聽不清楚，身體不好
    出庭作證恐有不便（見偵卷第15頁至第17頁）。被告則辯稱
    ：當天有伊跟伊妻子劉慈華、伊岳母跟聲請人在場，伊當天
    去還聲請人錢，伊沒有對聲請人說「對父母不孝、螃蟹橫著
    走、上輩子怎樣這輩子才這樣」這些話等語（見偵卷第16頁
    至第17頁），則前開聲請人指述被告所說恐嚇及辱罵之言語
    ，當場確實僅聲請人、聲請人之母、被告及被告之妻子共4
    人所能聽聞，然經臺灣士林地方法院檢察署檢察官以證人身
    分傳喚被告之妻（即聲請人之二姐）劉慈華到庭作證，證人
    劉慈華表明因與聲請人及被告具有親屬關係而拒絕作證。又
    聲請人於檢察官偵訊時亦表明聲請人之母親係因身體不適或
    忌諱上法庭等其他原因而不願出庭，另就聲請人所稱之鄰居
    張先生，亦僅知有人在爭吵，並不知何人爭吵，亦無法到庭
    作證，則原不起訴處分及駁回再議處分就上開證人之傳訊均
    已詳述其調查之方法及過程，尚難認有何重大缺漏之違誤。
  (二)至聲請人復以其母願出庭作證，錄音光碟已足證明被告前揭
    犯行，及被告與其妻劉慈華一同前來還款，不符經驗法則為
    由聲請再議及交付審判。惟查，依刑事訴訟法第154條第2項
    規定，犯罪事實應依證據認定之，無證據不得認定犯罪事實
    ，而本件聲請人提出之證據即聲請人母親之錄音光碟，依同
    法第159條第1項之規定，為被告以外之人於審判外之陳述，
    原則不得作為證據，且不符傳聞法則得作為證據之例外，是
    依前揭規定，就聲請人提出之錄音光碟不得作為證據，而不
    得認定被告之犯罪事實，雖聲請人聲請交付審判意旨有謂檢
    察官有關證據能力之部分，係應於起訴後由審理法院審認，
    而非由偵查檢察官逕行認定云云，然按同法第161 條之規定
    ，檢察官就被告犯罪事實，應負舉證責任，並指出證明之方
    法，是以若檢察官就認定被告犯罪事實證據之有無，不能為
    初步之審認及判斷，如何為被告有罪之認定，而達其法律所
    賦予應負舉證之責，聲請人此節所指，顯有誤解。縱聲請人
    之母親確能出庭作證，然聲請人之母已逾80高齡，略為重聽
    ，偶爾聽不清，且就事後錄音光碟勘驗內容「2 月27日被告
    確實有在聲請人住處辱罵聲請人，但因辱罵語句很難聽，不
    方便口述，且鄰居都有聽聞」等語（見上開偵卷第28頁）觀
    之，除未能明確指陳被告係以何言語恐嚇或辱罵聲請人外，
    是否即能清楚聽聞被告對聲請人所說之恐嚇或辱罵話語，並
    非無疑；況聲請人於警詢及偵查中，對被告所說之恐嚇或公
    然侮辱之話語，亦有「罵很多」、「不記得」之情形，自無
    法僅依聲請人之指訴及其母之傳述證明被告有何恐嚇及公然
    侮辱之犯行。
五、綜上，原不起訴處分書及聲請再議處分書，既已調查偵查卷
    內所存證據，並敘明所憑證據及判斷理由，認既無積極證據
    證明被告涉有聲請人所指訴之恐嚇、公然侮辱等行為，不足
    認定被告涉有本件犯行；且原處分所載證據取捨及事實認定
    ，形式上尚無違背經驗法則或論理法則之情事，是臺灣士林
    地方法院檢察署檢察官及臺灣高等法院檢察署檢察長以被告
    犯罪嫌疑不足，分別予以不起訴處分及駁回再議之聲請，於
    法並無不當。本件聲請交付審判意旨仍執前聲請再議之意旨
    指摘不當，自無足取，亦乏依據。從而，聲請人聲請本件交
    付審判，為無理由，應予駁回。
六、依刑事訴訟法第258 條之3 第2 項前段，裁定如主文。
中    華    民    國   100    年    12    月    22    日
                  刑事第八庭審判長法    官  楊秀枝
                                  法    官  邰婉玲
                                  法    官  黃怡瑜
以上正本證明與原本無異。
本裁定不得抗告。
                                  書 記 官  傅國軒
中    華    民    國   100    年    12    月    23    日